【裁判字號】    97,訴,182
【裁判日期】    970421
【裁判案由】    偽造文書等
【裁判全文】
臺灣臺北地方法院刑事判決               97年度訴字第182號
公  訴  人  臺灣臺北地方法院檢察署檢察官
被      告  甲○○
上列被告因偽造文書等案件，經檢察官提起公訴（96年度偵字第
15881 號），本院判決如下：
    主  文
甲○○犯如附表二所示行使偽造私文書等罪，各處如附表二所示
之宣告刑，均減刑如附表二所示，如附表二所示之物品，均沒收
如附表二所示。應執行有期徒刑陸月，如易科罰金，以新臺幣壹
仟元折算壹日。如附表二所示之物品，均沒收。
    事  實
一、甲○○係位於臺北縣新莊市○○路13之30號之寶鯨企業有限
    公司（以下稱寶鯨公司）之負責人，且經營家具買賣生意，
    而與貿升沙發家具有限公司（下稱貿升公司）、景順裕家俱
    有限公司（景順裕公司）曾有生意往來。嗣甲○○於民國95
    年7 月間收受不知情之客戶顏忠政簽發如附表一所示之支票
    4 紙（票據號碼、發票金額、發票日、付款人均如附表一所
    示）後，因亟需款項週轉，且因銀行僅願收受公司行號為發
    票人或背書人之票據，竟基於行使偽造私文書及意圖為自己
    不法所有之犯意，未經貿升公司、景順裕公司之同意或授權
    ，於95年7 月間，在臺北縣新莊市之某刻印店，利用不知情
    之成年刻印業者偽造「貿升沙發家具有限公司」、「景順裕
    家具有限公司」（應為家俱之誤）印章各1 枚，旋即於上開
    寶鯨公司內，在如附表一所示4 紙支票背書欄上，分別蓋用
    該偽造之印章，以偽造完成表彰貿升公司、景順裕公司分別
    為該等支票背書之私文書後，於如附表一所示之時間，分持
    上開支票向不知情之彰化商業銀行股份有限公司、慶豐商業
    銀行股份有限公司（以下分別稱彰化銀行、慶豐銀行）票貼
    調借現金而行使之，致彰化銀行、慶豐銀行陷於錯誤，而先
    後借出如附表一所示現金予甲○○，足生損害於貿升公司、
    景順裕公司、彰化銀行、慶豐銀行。嗣附表一所示之支票俱
    經彰化銀行、慶豐銀行提示而遭退票，該等銀行乃向貿升公
    司、景順裕家公司提起給付票據訴訟而查知上情。
二、案經貿升公司、景順裕公司訴由臺北市政府警察局中正第一
    分局移送臺灣臺北地方法院檢察署檢察官偵查後提起公訴。
    理  由
壹、證據能力
    按被告以外之人於審判外之言詞或書面陳述，除法律有規定
    者外，不得作為證據。又被告以外之人於審判外之陳述，雖
    不符前4 條之規定，而經當事人於審判程序同意作為證據，
    法院審酌該言詞陳述或書面陳述作成時之情況，認為適當者
    ，亦得為證據。當事人、代理人或辯護人於法院調查證據時
    ，知有第159 條第1 項不得為證據之情形，而未於言詞辯論
    終結前聲明異議者，視為有前項同意，刑事訴訟法159 條第
    1 項、第159 條之5 分別定有明文。查證人郭呈組、顏忠政
    、鄭士文、葉美娟於偵查中所為之陳述，固係審判外之陳述
    而屬傳聞證據，惟被告就上開審判外之陳述，於本院審理中
    ，並不爭執證據能力，復未曾於言詞辯論終結前聲明異議，
    而本院審酌該等證人陳述作成時之情況，並無違法取證及證
    明力過低之瑕疵，亦認以之作為證據為適當，依前揭規定說
    明，自得為證據。
貳、實體方面
一、上開犯罪事實，業據被告甲○○於偵查及本院行審理時均坦
    承不諱（見96年偵字第15881 號偵查卷第12頁、本院97年4
    月7 日審判筆錄第2 頁），核與證人郭呈組、顏忠政、鄭士
    文、葉美娟於偵查中（同前偵查卷第25頁、第61頁）證述情
    節相符合，並有彰化商業銀行第三區營運處96年10月5 日彰
    三區字第961005函暨所附應收票據明細表與存摺存款帳戶資
    料交易明細查詢1 份、慶豐商業銀行股份有限公司忠孝分行
    97 年1月3 日（97）慶銀忠字第2 號函暨所附票據明細表與
    轉帳支出傳票1 份、支票影本4 張、退票理由單4 張、准駁
    通知書資料1 份在卷可稽。足徵被告前開自白與事實相符合
    ，堪予採信。本案事證明確，被告前開犯行洵堪認定，應依
    法論科。
二、按上訴人在支票背面偽造張某之署押，以為背書，其偽造支
    票背書，在票據法上係表示對支票負擔保責任之意思，為法
    律規定之文書，並非依習慣表示一定用意之證明，而其此項
    行為，足以生損害於他人，故應成立偽造私文書罪，有最高
    法院70年台上字第2162號判例可按。故核被告於如附表一編
    號一、二、三、四所為均係犯刑法第216 條、第210 條之行
    使偽造私文書既遂罪及第339 條第1 項之詐欺取財既遂罪。
    被告偽造貿升公司、景順裕公司之印章後、一次偽造完成如
    附表一所示之印文4 枚，係偽造文書之部分行為，偽造私文
    書後持以如附表一編號一行使，偽造之低度行為為該次行使
    之高度行為所吸收，不另論罪。被告利用不知情之成年刻印
    業者偽造印章，為間接正犯。又被告4 次行使偽造背書之支
    票分別向銀行票貼調借款項之行為即係其施用詐術之行為均
    是被告以一行為而觸犯行使偽造私文書及詐欺取財等罪名，
    為想像競合犯，應依刑法第55條之規定，從一重之行使偽造
    私文書罪處斷。再者，被告所犯如附表一編號一、二、三、
    四所示犯行間，犯意各別，應予分論併罰。爰審酌被告正值
    壯年，不思以己力正當謀生，反意圖不勞而獲，屢次侵害他
    人之財產權，所為雖屬非是，然念及被告犯罪後坦認犯行及
    其財產已經銀行查封拍賣等一切情狀，各量處如主文所示之
    刑，並俱諭知易科罰金之折算標準。又中華民國96年罪犯減
    刑條例於96年6 月15日制定，於96年7 月16日施行，而本件
    被告犯罪時間為96年4 月24日之前，所受宣告之刑未逾有期
    徒刑1 年6 月，非屬該條例第3 條第1 項第15款不得減刑之
    情形，依該條例第2 條第1 項第3 款之規定，宣告之有期徒
    刑均減其刑期2 分之1 ，並諭知易科罰金之折算標準及定其
    應執行之刑。
三、被告利用不知情之刻印人員所偽刻「貿升沙發家具有限公司
    」、「景順裕家具有限公司」印章各1 枚，分別在附表一編
    號一、二、三、四所示支票上蓋用印文共計4 枚，雖均未扣
    案，然無證據證明業已滅失，且屬偽造之印章、印文，另本
    案一次偽造私文書之低度行為所用之「貿升沙發家具有限公
    司」、「景順裕家具有限公司」印章各1 枚，既僅為如附表
    一編號一所示行使行為吸收，則該印章各1 枚只需於附表一
    編號一犯行之主文欄項下諭知沒收，爰依刑法第219 條之規
    定宣告沒收如附表二所示。
據上論斷，應依刑事訴訟法273 條之1 ，第299 條第1 項前段、
刑法第216 條、第210 條、第339 條第1 項、第55條、第41條第
1 項前段、第51條第5 款、第9 款、第10款、第219 條，刑法施
行法第1 條之1 ，中華民國96年罪犯減刑條例第2 條第1 項第3
款、第7 條、第9 條，判決如主文。
本案經檢察官葉雅婷到庭執行職務。
中    華    民    國    97    年    4    月    21     日
                  臺灣臺北地方法院刑事第二庭
                            法  官  賴淑美
以上正本證明與原本無異。
如不服本判決，應於判決送達後10日內向本院提出上訴狀（應附
繕本），上訴於臺灣高等法院。
                            書記官  許翠燕
中    華    民    國    97    年    4    月    21     日
附錄本件論罪科刑法條：
中華民國刑法第210條
偽造、變造私文書，足以生損害於公眾或他人者，處五年以下有
期徒刑。
中華民國刑法第216條
行使第210 條至第215 條之文書者，依偽造、變造文書或登載不
實事項或使登載不實事項之規定處斷。
中華民國刑法第339條
意圖為自己或第三人不法之所有，以詐術使人將本人或第三人之
物交付者，處5 年以下有期徒刑、拘役或科或併科1 千元以下罰
金。以前項方法得財產上不法之利益或使第三人得之者，亦同。
前二項之未遂犯罰之。
附表一：
┌──┬────────┬────┬────┬─────────────┐
│編號│支            票│偽造背書│偽造背書│行使偽造私文書及詐欺之方式│
│    │                │之時間  │之公司  │                          │
├──┼────────┼────┼────┼─────────────┤
│    │付款人第一商業銀│        │貿升公司│於95年7 月17日持左開表彰貿│
│ 一 │行板橋分行、支票│        │        │升公司為該支票背書之私文書│
│    │號碼：XA0000000 │        │        │向不知情之彰化銀行票貼調借│
│    │號、發票人顏忠政│        │        │現金而行使之，致彰化銀行陷│
│    │、發票日95年10月│        │        │於錯誤，而借予790,202 元現│
│    │9日 、面額新臺幣│        │        │金予甲○○，足生損害於貿升│
│    │（下同）790,20 2│        │        │公司及彰化銀行。          │
│    │元支票          │        │        │                          │
├──┼────────┤        ├────┼─────────────┤
│ 二 │付款人第一商業銀│        │貿升公司│於95年7 月18日持左開表彰貿│
│    │行板橋分行、支票│        │        │升公司為該支票背書之私文書│
│    │號碼：XA0000000 │於95年7 │        │向不知情之彰化銀行票貼調借│
│    │號、發票人顏忠政│月間偽造│        │現金而行使之，致彰化銀行陷│
│    │、發票日95年10月│「貿升沙│        │於錯誤，而借予425,307 元現│
│    │27 日、面額425, │發家具有│        │金予甲○○，足生損害於貿升│
│    │307 元支票      │限公司」│        │公司及彰化銀行            │
├──┼────────┤、「景順├────┼─────────────┤
│ 三 │付款人第一商業銀│裕家具有│景順裕公│於95年8 月7 日持左開表彰景│
│    │行板橋分行、支票│限公司」│司      │順裕公司為該支票背書之私文│
│    │號碼：XA0000000 │印章各1 │        │書向不知情之慶豐銀行票貼調│
│    │號、發票人顏忠政│枚後，即│        │借現金而行使之，致慶豐銀行│
│    │、發票日95年10月│一次偽造│        │陷於錯誤，而借予123,810 元│
│    │31日、面額123,81│如右開所│        │現金予甲○○，足生損害於景│
│    │0 元支票        │示之背書│        │順裕公司及慶豐銀行。      │
├──┼────────┤        ├────┼─────────────┤
│ 四 │付款人第一商業銀│        │貿升公司│於95年9 月12日持左開表彰貿│
│    │行板橋分行、支票│        │        │升公司為該支票背書之私文書│
│    │號碼：XA0000000 │        │        │向不知情之彰化銀行票貼調借│
│    │號、發票人顏忠政│        │        │現金而行使之，致彰化銀行陷│
│    │、發票日95年12月│        │        │於錯誤，而先借予489,108 元│
│    │15日、面額489,10│        │        │現金予甲○○，足生損害於貿│
│    │8 元支票        │        │        │升公司及彰化銀行          │
└──┴────────┴────┴────┴─────────────┘
附表二：
┌──┬─────────┬──────────────────────┐
│編號│犯罪事實內容      │ 主                                      文 │
├──┼─────────┼──────────────────────┤
│ 一 │附表一編號一所示之│甲○○行使偽造私文書，足以生損害於他人，處有│
│    │犯罪事實          │期徒刑陸月，如易科罰金，以新臺幣壹仟元折算壹│
│    │                  │日；減為有期徒刑月，如易科罰金，以新臺幣壹│
│    │                  │仟元折算壹日。未扣案偽造「貿升沙發家具有限公│
│    │                  │司」印章壹枚、「景順裕家具有限公司」印章壹枚│
│    │                  │、付款人第一商業銀行板橋分行、支票號碼：XA38│
│    │                  │00 661號、發票人顏忠政、發票日期95年10月9 日│
│    │                  │、面額新臺幣790,202 元支票背面偽造之「貿升沙│
│    │                  │發家具有限公司」印文壹枚，均沒收。          │
├──┼─────────┼──────────────────────┤
│ 二 │附表一編號二所示之│甲○○行使偽造私文書，足以生損害於他人，處有│
│    │犯罪事實          │期徒刑肆月，如易科罰金，以新臺幣壹仟元折算壹│
│    │                  │日；減為有期徒刑貳月，如易科罰金，以新臺幣壹│
│    │                  │仟元折算壹日。未扣案付款人第一商業銀行板橋分│
│    │                  │行、支票號碼：XA0000000 號、發票人顏忠政、發│
│    │                  │票日期95年10月27日、面額新臺幣425,307 元支票│
│    │                  │背面偽造之「貿升沙發家具有限公司」印文壹枚沒│
│    │                  │收。                                        │
├──┼─────────┼──────────────────────┤
│ 三 │附表一編號三所示犯│甲○○行使偽造私文書，足以生損害於他人，處有│
│    │罪事實            │期徒刑月，如易科罰金，以新臺幣壹仟元折算壹│
│    │                  │日；減為有期徒刑壹月又拾伍日，如易科罰金，以│
│    │                  │新臺幣壹仟元折算壹日。未扣案付款人第一商業銀│
│    │                  │行板橋分行、支票號碼：XA0000 000號、發票人顏│
│    │                  │忠政、發票日期95年10月31日、面額新臺幣123,81│
│    │                  │0 元支票背面偽造之「景順裕家具有限公司」印文│
│    │                  │壹枚沒收。                                  │
├──┼─────────┼──────────────────────┤
│ 四 │附表一編號四所示之│甲○○行使偽造私文書，足以生損害於他人，處有│
│    │犯罪事實          │期徒刑肆月，如易科罰金，以新臺幣壹仟元折算壹│
│    │                  │日；減為有期徒刑貳月，如易科罰金，以新臺幣壹│
│    │                  │仟元折算壹日。未扣案付款人第一商業銀行板橋分│
│    │                  │行、支票號碼：XA0000000 號、發票人顏忠政、發│
│    │                  │票日期95年12月15日、面額新臺幣489,108 元支票│
│    │                  │背面偽造之「貿升沙發家具有限公司」印文壹枚沒│
│    │                  │收。                                        │
└──┴─────────┴──────────────────────┘


司法院資訊處製作；財團法人民間司法改革基金會備份。
